【裁判字號】    90,易,2194
【裁判日期】    900831
【裁判案由】    就業服務法
【裁判全文】
臺灣板橋地方法院刑事判決                          九十年度易字第二一九四號
    公  訴  人  臺灣板橋地方法院檢察署檢察官
    被      告  積穎精密股份有限公司
    兼  代表人  丁○○
    被      告  乙○○
右列被告等因違反就業服務法案件，經檢察官聲請簡易判決處刑（處刑案件：八十九
年度偵字第一四五一三、一六二四五號），本院認為不宜以簡易判決處刑，改依通常
程序審理，並判決如左：
    主  文
積穎精密股份有限公司其代表人因執行業務違反雇主不得未經許可聘僱他人所申請聘
僱之外國人之規定，其聘僱人數為貳人，科罰金新台幣參萬元。
丁○○法人之代表人，因執行業務違反雇主不得未經許可聘僱他人所申請聘僱之外國
人之規定，其聘僱人數為貳人，科罰金新台幣參萬元，如易服勞役，以銀元參佰元即
新台幣玖佰元折算壹日。
乙○○違反雇主不得以本人名義聘僱外國人為他人工作之規定，其聘僱人數為壹人，
科罰金新台幣參萬元，如易服勞役，以銀元參佰元即新台幣玖佰元折算壹日。
    事  實
一、丁○○係設在臺北縣樹林市○○街一六六巷九號一樓積穎精密股份有限公司（下
    簡稱積穎公司）之負責人，為該公司之代表人。其明知雇主不得以本人名義聘僱
    外國人為他人工作及雇主不得未經許可聘僱他人所申請聘僱之外國人，然因積穎
    公司急需人員幫忙，竟自民國八十九年六月十三日起至同月十五日止，於執行業
    務時，在積穎公司設於臺北縣樹林市○○街七一之十八號之工廠（嗣門牌號碼更
    改為樹林市○○街○段一八三巷十二號），以其前於八十八年三月二日，以本人
    名義合法聘僱在臺北縣樹林市○○街一六六巷十一號住處，擔任其父陳昭如監護
    工之ＳＵＲＡＭＮＡＴ  ＷＩＰＨＡＷＥＥ，及經其配偶乙○○之同意，以乙○
    ○前於八十八年一月二十七日合法聘僱在臺北縣樹林市○○街一六六巷十一號住
    處，擔任其兄李俊澤監護工之泰國籍勞工ＴＩＡＮＴＡＨＮＡＮ  ＳＯＩＴＨＩ
    Ｐ（檢察官誤載為ＳＯＴＨＩＰ）二名外國人為積穎公司工作，從事電腦配線捆
    綁之工作，每小時時薪為新台幣（下同）三十元，由積穎公司支付，工作時間則
    自該二名外勞結束監護工之時起算。乙○○亦明知雇主不得以本人名義聘僱外國
    人為他人工作，竟於前述時間內，使其合法聘僱之ＴＩＡＮＴＡＨＮＡＮ  ＳＯ
    ＩＴＨＩＰ為積穎公司工作。嗣於八十九年六月十五日上午十一時十分許，在右
    址積穎公司工廠內，為警當場查獲，始查悉上情。
二、案經臺北縣警察局樹林分局移送臺灣板橋地方法院檢察署檢察官偵查暨該署檢察
    官自動檢舉聲請簡易判決處刑，本院認為不宜以簡易判決處刑，改依通常程序審
    理。
    理  由
一、訊據被告丁○○、乙○○就於右揭時間，泰國籍外勞ＳＵＲＡＭＮＡＴ  ＷＩＰ
    ＨＡＷＥＥ、ＴＩＡＮＴＡＨＮＡＮ  ＳＯＩＴＨＩＰ係在積穎公司設於臺北縣
    樹林市○○街七一之十八號之工廠，從事電腦配線捆綁之工作等情固供承不諱，
    惟均矢口否認有何違反就業服務法之犯行，並均辯稱：該二名外勞係居住於前揭
    積穎公司工廠內，因該二名外勞結束監護工之工作後，即無事可作，故主動要求
    在積穎公司之工廠工作，此部分並無工資，然丁○○會支付零用錢予該二名外勞
    ，伊二人及該二名外勞警訊筆錄製作過程均係警察說一遍後，命伊四人覆誦一遍
    ，而後始錄音製作筆錄云云。惟查：
  (一)右揭犯罪事實，業據被告丁○○、乙○○於警偵訊供承不諱，核與證人即泰國籍
    勞工ＳＵＲＡＭＮＡＴ  ＷＩＰＨＡＷＥＥ、ＴＩＡＮＴＡＨＮＡＮ  ＳＯＩＴ
    ＨＩＰ二人於警訊時所供述之情節相符，並經證人即制作上開二名泰國籍勞工警
    訊筆錄之警員丙○○於本院調查中證述：ＴＩＡＮＴＡＨＮＡＮ  ＳＯＩＴＨＩ
    Ｐ之警訊筆錄係伊透過翻譯甲○○代為訊問，該外勞於警訊時係表示其於監護工
    工作結束後，即至積穎公司工作等語（詳本院九十年七月三十一日訊問筆錄），
    及證人黃國賓於本院審理時具結證述：ＳＵＲＡＭＮＡＴ  ＷＩＰＨＡＷＥＥ於
    警訊中如何表示因時間已久，伊不記得，惟應與警訊筆錄記載相符等語綦詳（詳
    本院九十年八月二十三日審判筆錄）。
  (二)次者，核諸上開證人丙○○於本院調查中證述：被告乙○○在警訊中曾表明因積
    穎公司人手不足，故要求該二名外勞至積穎公司幫忙等語（詳本院九十年七月三
    十一日訊問筆錄），及製作被告乙○○警訊筆錄之警員林聖銘於本院審理時證稱
    ：被告乙○○於警訊中陳稱何事，因時間已久伊不記得，但應與警訊筆錄中之記
    載相同，警訊筆錄製作過程係由伊發問，被告乙○○回答，如有不清楚之處，伊
    先在旁邊寫好，請被告乙○○確認，如沒意見，再寫於筆錄上，不可能如同被告
    乙○○所言到達警察局時，筆錄已製作完畢，並命被告乙○○覆誦一遍等語（詳
    本院九十年八月二十三日審判筆錄），及製作被告丁○○警訊筆錄之警員黃國賓
    於本院審理時具結稱：被告丁○○於警訊中係陳稱由其設立積穎公司，上開二名
    外勞係其與其配偶乙○○合法聘僱之監護工，然受其要求前往積穎公司工作，被
    告丁○○之警訊筆錄係由伊發問，被告丁○○回答，倘被告丁○○未回答，伊即
    說工作時間是否為二、三日，被告丁○○答是，伊始製作筆錄，伊又詢問加班費
    多少，被告丁○○答二百元、三百元，伊請被告丁○○計算究為多少，被告丁○
    ○即算出一個數字，警訊筆錄不可能先打好草稿再製作等語（詳同日筆錄），堪
    認被告二人上開伊二人及該二名外勞警訊筆錄製作過程均係警察說一遍後，命伊
    四人覆誦一遍而後始錄音製作筆錄之辯解，顯與事實不符。況衡情，倘非雇主要
    求，且額外支付工資，外勞焉會甘冒觸法遭遺送回國之風險而主動要求從事申請
    許可以外之工作？是被告二人前開辯解，顯與常情有違，應係事後卸責之詞，委
    無足採。
  (三)再者，ＳＵＲＡＭＮＡＴ  ＷＩＰＨＡＷＥＥ原係被告丁○○於八十八年三月二
    日，以本人名義合法聘僱在臺北縣樹林市○○街一六六巷十一號住處，擔任其父
    陳昭如之監護工，ＴＩＡＮＴＡＨＮＡＮ  ＳＯＩＴＨＩＰ原係被告乙○○於八
    十八年一月二十七日以本人名義合法聘僱在上址擔任其兄李俊澤之監護工之事實
    ，業經本院向行政院勞工委員會函查屬實，有該會八十九年十月二十六日臺八十
    九勞職外字第○二二○八三七號及九十年七月二日台九十勞職外字第○二二二六
    五六號函二紙在卷可按。
  (四)末者，上述二名外勞至積穎公司工作之薪資，均由積穎公司支付，並據被告丁○
    ○、乙○○於偵查中供明無訛，則該二名外勞前往積穎公司工作時即由積穎公司
    聘僱，而非被告丁○○、乙○○分別指派其二人聘僱之外國人從事申請許可以外
    之工作，自屬無疑。此外復有臨檢紀錄表、經濟部工廠登記證、經濟部公司執照
    及臺北縣政府營利事業登記證各乙紙附卷可憑，綜上，本件罪証明確，被告積穎
    公司、丁○○及乙○○之犯行，均洵堪認定。
二、按雇主不得以本人名義聘僱外國人為他人工作，及雇主不得未經許可聘僱他人所
    申請聘僱之外國人，就業服務法第五十三條第二款、第三款分定明文。被告積穎
    公司係雇主，積穎公司之代表人即被告丁○○於執行業務時，竟違反上開二規定
    ，以其本人及被告乙○○名義所聘僱之右揭二名外國人為積穎公司工作，被告乙
    ○○亦同意以其本人名義合法聘僱之前揭外勞為積穎公司工作。核被告丁○○所
    為，係違反就業服務法第五十三條第二款之規定，其聘僱人數為一人，應依同法
    第五十八條第一項前段處罰，及違反就業服務法第五十三條第三款之規定，其聘
    僱人數為二人，應依同法第五十八條第一項後段處罰，被告乙○○所為，係違反
    就業服務法第五十三條第二款之規定，其聘僱人數為一人，應依同法第五十八條
    第一項前段處罰。再被告丁○○所犯上開二罪名，有方法結果之牽連關係，為牽
    連犯，應依刑法第五十五條之規定，從一重之就業服務法第五十三條第三款之規
    定，並依同法第五十八條第一項後段論處。爰審酌被告丁○○係因其經營之積穎
    公司急需人手，被告乙○○為幫助其夫即被告丁○○，始罹本件犯行，犯罪所生
    危害尚微，犯後態度及素行尚可暨其二人之品行、智識程度等一切情狀，分別量
    處如主文所示之罰金刑，並皆諭知易服勞役之折算標準。又法人代表人，因執行
    業務而犯就業服務法之罪者，該法人亦應科以罰金刑，就業服務法第五十八條第
    二項定有明文。本件被告積穎公司代表人丁○○因執行業務而違反就業服務法第
    五十三條第三款之規定，積穎公司應依就業服務法第五十八條第二項論科，爰科
    以如主文所示之罰金，以示懲儆。
據上論斷，應依刑事訴訟法第二百九十九條第一項前段，就業服務法第五十三條第二
款、第三款、第五十八條第一項前段、後段、第二項、刑法第十一條前段、第五十五
條、第四十二條第二項，罰金罰鍰提高標準條例第二條，現行法規所定貨幣單位折算
新臺幣條例第二條，判決如主文。
本案經檢察官楊仲農到庭執行職務。
中      華      民      國      九十      年      八    月    三十一    日
                                  臺灣板橋地方法院刑事第四庭
                                          法  官  游  秀  雯
右正本證明與原本無異。
如不服本判決，應於判決送達後十日內，向本院提出上訴狀。
                                          書記官  卓  聖  智
中      華      民      國      九十      年      九    月      四      日
附錄本案論罪科刑法條全文：
就業服務法第五十三條
雇主不得有左列行為：
一  聘僱或留用未經許可或許可失效之外國人。
二  以本人名義聘僱外國人為他人工作。
三  未經許可聘僱或留用他人所申請聘僱之外國人。
四  指派所聘僱之外國人從事申請許可以外之工作。
就業服務法第五十八條
違反第五十三條第一款、第二款或第三款規定，其聘僱或留用人數為一人者，處六月
以下有期徒刑、拘役或科或併科新台幣九萬元以下罰金；其聘僱或留用人數為二人以
上者，處三年以下有期徒刑、拘役或科或併科新台幣三十萬元以下罰金。
法人之代表人、法人或自然人之代理人、受僱人或其他從業人員，因執行業務犯前項
之罪者，除處罰其行為人外，對該法人或自然人亦科以前項之罰金。


司法院資訊處製作；財團法人民間司法改革基金會備份。
